臺灣彰化地方法院刑事判決　　　　　　 96年度簡上字第245號
上　訴　人
即　被　告　乙○○
上列上訴人因詐欺案件，不服本院九十六年度彰簡字第八八一號
中華民國九十六年九月十八日第一審簡易判決（原檢察官聲請簡
易判決處刑案號：九十六年度偵字第七二一五號、第七四六七號
），提起上訴，本院管轄第二審合議庭判決如下：
    主  文
上訴駁回。
    事實及理由
一、本案經本院審理結果，認第一審判決認事用法及量刑均無不
    當，應予維持，並引用第一審判決書記載之事實、證據及理
    由（如附件）。
二、本件上訴人即被告乙○○（以下簡稱被告）上訴意旨略以：
    當時「阿志」說他們老闆是國民黨縣議員，在做職棒簽賭，
    需要租用存摺，所以我才將存摺、提款卡及密碼交給「阿志
    」，我並不知道他們要用來詐騙，請求鈞院從輕量刑等語。
三、訊據被告對如上開附表所示之帳戶為其以本人名義所開立及
    其有將該帳戶之存摺、印章、金融卡及密碼等物交付予年籍
    不詳、綽號「阿志」之成年男子等情均坦承不諱，惟矢口否
    認有何幫助詐欺取財之犯行，辯稱：當時對方是說他們老闆
    是國民黨縣議員，在做職棒簽賭，需要租用存摺，所以我才
    將存摺、提款卡及密碼交給「阿志」云云。經查：
（一）被害人甲○○因受詐騙致於如附表所示之時間，將如附表
      所示之金額匯入被告所提供之銀行帳戶內等情，已據證人
      即被害人甲○○於警詢中指述綦詳，並有被害人匯款之金
      門縣信用合作社匯款回條影本二份、臺灣銀行匯款回條聯
      影本一份及合作金庫商業銀行彰化分行函覆之帳號所有人
      新開戶建檔登錄單、活期儲蓄存款印鑑卡、客戶當月份交
      易資料查詢單、華南商業銀行彰化分行函覆之存款戶約定
      書、客戶基本資料、存款往來明細表各一份在卷可稽，足
      徵被告所申設之如附表所示之銀行帳戶，確遭詐騙集團成
      員作為實施詐欺取財之用。
（二）另按刑法第十三條所稱之故意本有直接故意（確定故意）
      與間接故意（不確定故意）之別，條文中「行為人對於構
      成犯罪之事實，明知並有意使其發生者」為直接故意，至
      於「行為人對於構成犯罪之事實，預見其發生而其發生並
      不違背其本意者」則屬間接故意；又間接故意與有認識的
      過失（又稱疏虞過失）之區別，在於二者對構成犯罪之事
      實雖均預見其能發生，但前者對其發生並不違背其本意，
      後者則確信其不發生。而金融機構帳戶之申請甚為簡易方
      便，如係基於正當用途而有使用帳戶之必要，通常需用人
      得以自己名義申請辦理即可，本無假手他人之必要，更無
      須以一萬五千元代價作為要求他人提供存摺帳戶對價之理
      。倘「阿志」非將被告提供之存摺帳戶作為犯罪所得存提
      進出及其他不法之用途，豈須隱匿自己真實姓名而向被告
      收購存摺帳戶供己使用？又被告率將自己所有存摺帳戶交
      予他人使用，且與渠等不相識，衡之常情，如此乖離常態
      之交易行為，就一般具有相當社會經驗之人而言，當可輕
      易預見渠等收購存摺係供作非法使用。再者，蒐集他人存
      摺帳戶作為被害人匯入款項之交易媒介，用以隱匿真正犯
      罪者身分及資金流向之犯罪模式，多係用於詐欺取財、恐
      嚇取財或俗稱擄鴿或擄車勒贖犯罪，此乃一般使用人頭帳
      戶常見之非法利用類型，復經大眾傳播媒體再三披露，被
      告亦無從諉為不知。則「阿志」及其所屬之詐騙集團成員
      於取得被告提供之存摺帳戶後，嗣經用於詐欺取財之不法
      用途，此一犯罪手法仍未逸脫於被告幫助他人犯罪意思之
      外，即屬被告所預見，被告應具有幫助他人詐欺取財犯罪
      之間接故意。
（三）綜上所述，被告前揭所辯顯係事後飾卸之詞，均無足採。
      本案事證明確，被告犯行洵堪認定，應予依法論科。
四、按刑法關於正犯、從犯之區別，本院所採見解，係以其主觀
    之犯意及客觀之犯行為標準，凡以自己犯罪之意思而參與犯
    罪，無論其所參與者是否犯罪構成要件之行為，皆為正犯，
    其以幫助他人犯罪之意思而參與犯罪，其所參與者，苟係犯
    罪構成要件之行為，亦為正犯，必以幫助他人犯罪之意思而
    參與犯罪，其所參與者又為犯罪構成要件以外之行為，始為
    從犯（最高法院二十五年上字第二二五三號判例要旨參照）
    。是如未參與實施犯罪構成要件之行為，且係出於幫助之意
    思提供助力，即屬幫助犯，而非共同正犯，本案被告係基於
    幫助他人詐欺取財之犯意，提供如附表所示之帳戶存摺、提
    款卡及密碼、印章與綽號「阿志」之男子及其所屬之詐騙集
    團成員，意圖為自己不法之所有，詐欺被害人匯款至被告所
    提供之上揭帳戶，是被告顯係以幫助他人為詐欺取財犯罪之
    意思，其所參與者僅係提供前開存摺、提款卡及密碼、印章
    等資料，亦即參與犯罪構成要件以外之行為，依前開說明，
    核係犯刑法第三十條第一項前段、第三百三十九條第一項之
    幫助詐欺取財罪。
五、原審以被告幫助詐欺取財事證明確，並審酌上開情狀，據以
    論罪科刑，判處被告有期徒刑五月，並諭知易科罰金之折算
    標準，再因本件被告犯罪時間係在九十六年四月二十四日以
    前，所犯之罪，悉合於減刑條件，應依中華民國九十六年罪
    犯減刑條例第二條第一項第三款之規定，減其宣告刑二分之
    一，並諭知易科罰金之折算標準，核無不當，上訴人指摘原
    判決認事用法不當且量刑過重，請求撤銷原判決，為無理由
    ，應駁回其上訴。
據上論斷，應依刑事訴訟法第四百五十五條之一第一項、第三項
、第三百七十三條、第三百六十八條，判決如主文。
本件經檢察官張聖傳到庭執行職務。
中　　華　　民　　國　　96　　年　　11　　月　　20　　日
                        臺灣彰化地方法院刑事第二庭
                            審判長法官  石馨文
                            法      官  黃齡玉
                            法      官  尚安雅
以上正本證明與原本無異。
本件不得上訴。
中　　華　　民　　國　　96　　年　　11　　月　　21　　日
                            書  記  官  洪年慶
附表：
┌──┬──────┬──────────┬───┐
│編號│日期        │帳戶                │金額  │
├──┼──────┼──────────┼───┤
│ １ │96年4月11日 │合作金庫銀行彰化分行│10萬元│
│    │            │00000000000000帳號  │      │
├──┼──────┼──────────┼───┤
│ ２ │96年4月12日 │華南商業銀行彰化分行│15萬  │
│    │            │000000000000 帳號   │6000元│
├──┼──────┼──────────┼───┤
│ ３ │96年4月12日 │合作金庫銀行彰化分行│10萬元│
│    │            │00000000000000帳號  │      │
└──┴──────┴──────────┴───┘
